【裁判字號】    92,毒抗,89
【裁判日期】    920414
【裁判案由】    觀察、勒戒
【裁判全文】
臺灣高等法院臺南分院刑事裁定            九十二年度毒抗字第八九號    Ｃ
      抗  告  人
      即  被  告  甲  ○  ○
右列抗告人因違反毒品危害防制條例案件，不服臺灣臺南地方法院中華民國九十二年
三月十七日裁定（九十二年度毒聲字第四九七號）提起抗告，本院裁定如左：
      主      文
抗告駁回。
      理      由
一、本件抗告意旨略以：抗告人甲○○有吃台南市立醫院醫生開的藥，中風通血路，
    因前感冒還買國安感冒藥水喝，另外還買立固藥品股份有限公司感冒藥水喝，另
    外還有吃中藥是治中風云云。
二、原裁定意旨略稱：被告甲○○於民國（下同）九十一年十一月二十八日回溯九十
    六小時之某時，在不詳地點，施用第二級毒品安非他命，為警於九十一年十一月
    二十八日，依法採其尿液送驗，結果呈甲基安非他命陽性反應。被告於五年內再
    犯毒品危害防制條例第十條第一項之施用第二級毒品罪，爰依同條例第二十條第
    三項前段規定，裁定將被告送勒戒處所觀察、勒戒等語
三、本院經查：
  (一)被告甲○○前因施用毒品案件，經觀察、勒戒後，認無繼續施用毒品之傾向，業
    經台灣臺南地方法院檢察署檢察官於九十年六月六日，以九十年度毒偵字第一０
    九八號不起訴處分確定。被告竟再於九十一年十一月二十八日回溯九十六小時之
    某時，在不詳地點，施用第二級毒品安非他命，為警於九十一年十一月二十八日
    ，依法採其尿液送驗，結果呈甲基安非他命陽性反應，而查獲上情。被告雖於警
    訊中矢口否認涉有上開施用毒品之犯行，惟被告上開犯罪事實，業經採其尿液送
    驗，結果確呈甲基安非他命陽性之反應，此有台灣檢驗科技股份有限公司之濫用
    藥物尿液檢驗報告一紙附卷可稽，復有不起訴處分書及刑案資料查註紀錄表在卷
    可參。
  (二)又抗告人於九十一年十二月三日經警採集尿液檢體送台灣檢驗科技股份有限公司
    以ＥＩＡ酵素免疫分析法與ＧＣ—ＭＳ氣相層析質譜儀分析法檢驗結果，確呈甲
    基安非他命陽性反應，此有該公司出具之九十一年十二月十二日濫用藥物尿液檢
    驗報告一紙附卷可參。復按甲基安非他命經口服投與後，約百分之七十於二十四
    小時內自尿液中排出，約百分之九十於九十六小時內自尿液排出，由於目前國內
    尿液中甲基安非他命之檢驗僅為鑑定其是否呈陽性反應尚未定其含量，且甲基安
    非他命成分之檢出與其投與方式、投與量、個人體質、採尿時間與檢測儀器之精
    密度等諸多因素有關，因此僅憑尿液中呈安非他命陽性反應，並無法確實推算吸
    食時間距採集時間之長短，惟依上述資料推斷，最長可能不會超過四日；又目前
    常用的尿液安非他命或嗎啡篩檢方式包括酵素免疫方析法（EIA,ENZYMEEMMUNOAS
    SAY）、薄層色層分析法（TLC,THIN LAYER CHROMATOGRAPHY）和放射免疫分析法
    （RIA,RADIOIMMUNOASSAY），在文獻報告中，確實有藥品或食物因交叉反應（CR
    OSS REACTOIN），可在尿液中測試中產生偽陽性（FALSE POSITIVE）之安非他命
    或嗎啡反應，惟利用精密之儀器分析，將可排除偽陽性之可能，而得到正確的答
    案，因此篩檢結果必須進一步確認。在目前最常用之確認方法為氣相層析質譜儀
    （GC/MS,GAS CHROMATOGRAPHY/MASS SPECTROMETRY），此因乃在良好的操作條件
    下，以氣相層析質譜儀作藥物及其代謝產物定性及定量分析，幾乎不會有偽陽性
    反應產生，此有臺灣臺北地方法院另案函詢回覆之行政院衛生署藥物食品檢驗局
    藥檢壹字第一一五六號函及臺灣臺北地方法院另案函詢回覆之行政院國軍
    退除役官兵輔導委員會臺北榮民總醫院八十三年四月七日北總內字第三五
    九號函足憑。參以抗告人於上開時地經警採集其尿液送台灣檢驗科技股份有限公
    司以ＥＩＡ酵素免疫分析法與ＧＣ—ＭＳ氣相層析質譜儀分析法檢驗結果，確呈
    甲基安非他命陽性反應已如前述，是依前開說明，本件在排除偽陽性反應產生可
    能之情形下，足徵抗告人前開所辯，要屬空言避就推諉卸責之詞，殊無可採。
四、綜上所述，原法院因以裁定抗告人應送勒戒處所觀察、勒戒，核無不合，抗告人
    抗告意旨以：伊曾吃台南市立醫院醫生開的藥，中風通血路，亦曾因前感冒還買
    國安感冒藥水喝，另外還有吃中藥是治中風云云，惟僅係抗告人空言之辯解，無
    法提出確實之證據供本院查證，況目前亦無法確定曾喝上開藥物後尿液會呈安非
    他命反應，是抗告人空言指摘原裁定不當，為無理由，應予駁回。
據上論斷，應依刑事訴訟法第四百十二條，裁定如主文。
中    華    民    國      九十二      年      四      月      十四      日
                                  臺灣高等法院臺南分院刑事第六庭
                                      審判長法官  楊    明    章
                                            法官  戴    勝    利
                                            法官  顏    基    典
右正本證明與原本無異。
不得再抗告。
                                      法院書記官  呂    嘉    文
中    華    民    國      九十二      年      四      月      十四      日


司法院資訊處製作；財團法人民間司法改革基金會備份。
